【裁判字號】    89,訴,19
【裁判日期】    891107
【裁判案由】    殺人未遂
【裁判全文】
臺灣苗栗地方法院刑事判決                            八十九年度訴字第一九號
    公  訴  人  臺灣苗栗地方法院檢察署檢察官
    被      告  甲○○
    選任辯護人  張績寶
右列被告因殺人未遂案件，經檢察官提起公訴（八十八年度偵字第五九八二號），本
院判決如左：
    主  文
本件公訴不受理。
    理  由
一、公訴意旨略以：被告甲○○與被害人乙○○係夫妻關係，屬家庭暴力防制法所稱
    之「家庭成員」；甲○○於八十八年十二月十五日凌晨三時許，在苗栗縣苗栗市
    ○○里○鄰○○路一二五號住處三樓，因疑似其夫乙○○之女友打電話，因而懷
    疑乙○○有外遇，心生不滿，竟基於殺人之故意，趁乙○○入睡之際，從三樓至
    一樓廚房持家中切菜用之菜刀，以利用刀背或刀刃敲或砍殺乙○○頭部，致乙○
    ○因疼痛驚醒並用手擋菜刀奮力抵抗，始未致死，甲○○立即逃跑，在市區閒逛
    。乙○○自行開車至省立醫院就醫，後轉至長庚醫院就醫，惟仍受有頭部十公分
    Ｘ十五公分Ｘ五公分Ｘ四公分多處撕裂傷、左上臂十四公分撕裂傷或、左手掌及
    手指多處開放性骨折、併第三、四及五手指幾乎截肢等傷害，始倖免於難。甲○
    ○即逃跑，在市區閒逛至同日四時四十分，於犯罪未被有偵查犯罪職權之機關或
    公務人員發覺前，在苗栗市○○路揭犯罪事實，在統一超商前使用公用電話打一
    一○向警察局報案自首坦承殺人，並願接受裁判，認被告涉嫌殺人未遂罪。
二、訊據被告甲○○雖坦承持刀砍傷乙○○之事實，惟矢口否認有殺人之犯行，經查
    被害人乙○○於右揭時間、地點所受之傷害為頭部多處撕裂傷、左上臂撕裂傷、
    左手掌及手指多處開放性骨折併第三、四、五手指幾乎截肢，有長庚紀念醫院八
    十八年十二月十五日出具診斷證明書附於偵查卷可證。而被害人於八十九年八月
    三十一日回長庚醫院就診時症狀為：左手指屈曲攣縮、僵硬、活動力不及一半，
    仍須持續門診治療等，亦有該院八十九年九月十三日（八九）長庚院法字第○五
    五九號函附卷可稽，被害人於本院審理時陳稱：「頭部已治療好，手部已接回，
    但可以用。生活並無不便，更不會影響日常生活，可以工作。」等情，且目前仍
    續在門診復健中，有筆錄為憑，是被告所受之傷害既續為治療，顯非有重大不治
    或難治之傷害，應非屬刑法第十條第四項所規定之重傷罪。
三、又公訴人認為被告有殺人之犯意，係以告訴人乙○○之指述及診斷證明書、扣案
    之菜刀一把為主要依據，然查殺人與傷人之區別不以兇器及傷痕之多少為絕對標
    準，就告訴人受有頭部十公分Ｘ十五公分Ｘ五公分Ｘ四公分多處撕裂傷等情觀之
    ，被告係趁告訴人乙○○入睡之際，持家中切菜用之菜刀，砍殺乙○○頭部，如
    有殺人之犯意，應持刀下手之際即加以殺害，而其砍到頭部之後，仍能讓告訴人
    乙○○因疼痛驚醒而用手加以抵擋，顯見下手尚非為重；再參酌告訴人於本院審
    理時陳稱：因頭部痛，我用手去擋，告訴人可能誤傷手指。」等情，知悉被告在
    告訴人頭痛抵擋之後，即未續加追砍，旋而逃出家門，被告當時如具殺人之犯意
    ，告訴人不會僅受上開傷害，更不會逃出家門自首，此外復無其他積極證據足以
    證明被告有殺人犯意，實不能因被告砍傷部位在頭部即認定被告有無殺人之犯意
    ，是被告辯稱無殺人犯意，應堪採信。
二、按告訴乃論之罪，其告訴經撤回者，應諭知不受理之判決，並得不經言詞辯論為
    之，此為刑事訴訟法第三百零三條第三款、第三百零七條所明定。本件被告雖經
    公訴人以殺人未遂起訴，承前所述，被告並無殺人犯意，告訴人所受傷害亦非刑
    法第十條第四項所規定之重傷罪，是被告所犯為刑法第二百七十七條第一項之傷
    害罪，依照同法第二百八十七條前段規定係屬告訴乃論之罪，茲經告訴人乙○○
    於第一審辯論終結前當庭及具狀撤回告訴，爰不經言詞辯論，諭知不受理之判決
    。
據上論斷，應依刑事訴訟法第三百零三條第三款，第三百零七條，判決如主文。
中      華      民      國     八十九      年    十一    月     七      日
                                    台灣苗栗地方法院刑事庭
                                        法  官  張  珈  禎
右正本證明與原本無異。
如不服本判決，應於送達後十日內向本院提出上訴狀(須附繕本)，上訴於台灣高等
法院台中分院。
                                        書記官  楊  慧  萍
中      華      民      國     八十九      年    十一    月   十六      日


司法院資訊處製作；財團法人民間司法改革基金會備份。
